臺灣高等法院臺中分院民事判決
                                     110年度上易字第20號
上  訴  人  王雅綉  
訴訟代理人  林亮宇律師
            王雲玉律師
被 上訴 人  林唯倫  
            昇旺旺不動產仲介經紀有限公司

法定代理人  張木川  
訴訟代理人  陳盈壽律師
複 代理 人  廖珮羽律師
被 上訴 人  鄒秀容  
受告知訴訟
人          蔡江清月



上列當事人間請求返還價金等事件，上訴人對於民國109年10月
29日臺灣臺中地方法院109年度訴字第910號第一審判決提起上訴
，本院於110年3月30日言詞辯論終結，判決如下：
    主      文
上訴駁回。
第二審訴訟費用由上訴人負擔。
    事實及理由
壹、程序部分
　　上訴人提起上訴時，上訴聲明為：㈠先位聲明：⑴原判決廢棄
    。⑵被上訴人林唯倫（下稱林唯倫）應給付上訴人新台幣（
    下同）78萬9990元及利息。⑶被上訴人昇旺旺不動產仲介經
    紀有限公司（下稱昇旺旺公司）應給付上訴人88萬9190元及
    利息。⑷第一項及第二項在78萬9990元範圍內之給付，於其
    中任一被上訴人為全部或一部給付時，他被上訴人於給付範
    圍內免除給付義務。㈡備位聲明：⑴被上訴人鄒秀容（下稱鄒
    秀容）應將坐落臺中市○○區○○段000○號地下室如臺中市豐原
    地政事務所收件日期民國109年5月21日豐土測字00 0000號
    土地複丈成果圖所示編號（A）部分，面積15.31公尺之停車
    位空間（下稱系爭停車位）騰空遷出並返還予上訴人。⑵昇
    旺旺公司應給付上訴人9萬9200元及利息。嗣更正為：㈠原判
    決廢棄。㈡林唯倫應給付上訴人78萬9990元及利息。㈢昇旺旺
    公司應給付上訴人88萬9190元及利息。㈣鄒秀容應將系爭停
    車位騰空遷出並返還予上訴人。㈤第二項及第三項聲明，其
    中任一被上訴人為全部或一部給付時，他被上訴人於給付範
    圍內免除給付義務（見本院卷第49至50頁）。不再以預備合
    併之訴之方式為主張，核屬法律上陳述之更正，依民事訴訟
    法第256條規定，自應准許。
貳、實體部分
一、上訴人主張：伊透過昇旺旺公司之居間媒介，於108年4月14
    日簽訂不動產買賣契約書（下稱系爭契約書），以496萬元
    向林唯倫購買其所有門牌號碼臺中市○○區○○街0巷00號5樓房
    屋及坐落基地（下稱系爭房地），並於108年5月13日完成所
    有權移轉登記。惟伊與同棟大樓6樓住戶鄒秀容談話中得知
    鄒秀容原本未受分配停車位，係後來於83年6月2日向同棟大
    樓住戶蔡江清月購買系爭停車位，惟渠等二人並未就系爭停
    車位之持分面積為移轉登記。經調閱鄒秀容之房屋登記第二
    類謄本後，確認鄒秀容共有部分權利範圍僅1000/87042，而
    伊共有部分權利範圍為3490/87042，系爭房地面積顯然包含
    系爭停車位之面積持分。然系爭停車位現由鄒秀容占有使用
    中，伊實際上無法使用收益，是依民法359條及第179條，伊
    自得向林唯倫主張物之瑕疵擔保責任並請求減少價金。系爭
    停車位面積為7.533225坪，伊購買系爭房地每坪單價為10萬
    4881元，故林唯倫應返還伊減少之價金78萬9990元。又昇旺
    旺公司之受僱人受託處理系爭房地買賣事宜時，未依民法第
    567條及不動產經紀業管理條例第26條第1項規定，於系爭契
    約書所擔保之事項詳加調查是否屬實，即逕自出具系爭房地
    不動產說明書予伊，致伊受有使用面積短少7.533225坪之損
    害，溢繳價金78萬9990元，伊自得依上開規定請求昇旺旺公
    司賠償其損害；另昇旺旺公司違反居間義務，亦不得向伊請
    求服務報酬，是其前已受領之9萬9200元居間報酬，屬不當
    得利，伊亦得依民法第179條規定，請求返還。又蔡江清月
    單獨將系爭停車位使用權讓與鄒秀容，與法不符，應屬無效
    。伊所有之系爭房地所有權包含系爭停車位，卻遭鄒秀容無
    權占用，伊自得依民法第767條第1項前段規定，請求鄒秀容
    返還系爭停車位。爰依上開規定，聲明求為判決命：㈠林唯
    倫應給付上訴人78萬9990元及利息。㈡昇旺旺公司應給付上
    訴人88萬9190元及利息。㈢鄒秀容應將系爭停車位騰空遷出
    並返還予上訴人。㈣第一項及第二項聲明，其中任一被上訴
    人為全部或一部給付時，他被上訴人於給付範圍內免除給付
    義務。
二、被上訴人辯以：
  ㈠昇旺旺公司：
  ⒈昇旺旺公司受林唯倫委託銷售系爭房地時，林唯倫於標的物
    現況說明書中即已說明系爭房屋並無停車位，上訴人購買時
    亦已明確告知，並就無停車位之系爭房地議價，嗣上訴人與
    林唯倫所簽訂之買賣契約書第1條中亦未標示本件買賣標的
    物包括車位，且出售之系爭房地權利範圍均與相關權狀登載
    相符，昇旺旺公司並未有任何隱匿或未盡調查之情形。
  ⒉上訴人依不動產經紀業管理條例第26條第1項請求昇旺旺公司
    負賠償責任，惟昇旺旺公司除不具可歸責事由外，亦無「不
    能履行委託契約」之情事，倘若上訴人委託昇旺旺公司係要
    購買有停車位之物件，根本不會有本件買賣契約成交事項，
    何來不能履行委託契約之情事。
  ⒊本件買賣標的未包含車位，相關室內及公設面積於訂約時均
    標示明確，上訴人與林唯倫議定總價496萬元後簽約，該總
    價即未包含車位，倘系爭房地有車位，出售價格按一般交易
    行情定會高於此售價，故上訴人並未受有損害。
  ⒋昇旺旺公司並未違反對上訴人之任何義務，則昇旺旺公司依
    約向上訴人收取居間報酬洵屬有據，並無不當得利返還之問
    題。
  ⒌上訴人取得公設持分所有權並不代表就有停車位使用權，且
    亦無任何法律規定，持分多者即一定有車位，況地下室車位
    若未有獨立所有權狀者，均係以分管協議方式約定使用權，
    並非以持分多寡區分，故上訴人以其公設持份比例較多主張
    有車位或車位使用權，洵屬無據。
  ㈡林唯倫：
　　系爭房地第一手屋主是蔡江清月，蔡江清月有將系爭停車位
    轉讓與鄒秀容。伊當初買、賣系爭房地時都是沒有車位的，
    伊也有告知上訴人說沒有車位，才會是這個價錢。伊願以原
    價買回。
  ㈢鄒秀容：
    伊當初係以40萬元購買系爭停車位，是蔡江清月夫妻與伊夫
    妻一起處理的，上訴人告伊無理由。
三、經原審為上訴人敗訴之判決，上訴人提起上訴，上訴聲明：
    ㈠原判決廢棄。㈡林唯倫應給付上訴人78萬9990元及利息。
　　㈢昇旺旺公司應給付上訴人88萬9190元及利息。㈣鄒秀容應
　　將系爭停車位騰空遷出並返還予上訴人。㈤第二項及第三項
　　聲明，其中任一被上訴人為全部或一部給付時，他被上訴人
　　於給付範圍內免除給付義務。被上訴人答辯聲明：上訴駁回
      。
四、本件爭點
　　上訴人以其就共有部分之持分較鄒秀容為多為由，主張系爭
    房地面積包括系爭停車位，而為下列請求，是否有理由？
  ㈠依民法第359條、第179規定，請求林唯倫給付應減少之價金7
    8萬9990元及利息？
  ㈡依民法第567條、不動產經紀業管理條例第26條第1項、民法
    第179條規定，請求昇旺旺公司賠償損害及返還居間報酬，
    計88萬9190元？
  ㈢依民法第767條規定，請求鄒秀容騰空遷出返還系爭停車位？
五、得心證之理由：
  ㈠上訴人主張伊與林唯倫，透過昇旺旺公司店長０００、承辦人００
    、經紀人０００之居間媒介，於108年4月14日簽訂系爭契約書
    ，約定以496萬元向林唯倫購買其所有系爭房地，並於108年
    5月13日完成所有權移轉登記；同棟大樓6樓住戶鄒秀容於83
    年6月2日向同棟大樓5樓住戶即系爭房地當時所有權人蔡江
    清月購買系爭停車位等情，業據其提出系爭房地之買賣契約
    書、不動產說明書、建物登記第一類謄本及鄒秀容與蔡江清
    月間就系爭停車位之買賣契約書、鄒秀容所有臺中市○○區○○
    街0巷00號6樓房屋登記第二類謄本等件為證（見原審卷第35
    至68頁），並為被上訴人所不爭執，自堪信為真實。
  ㈡上訴人以其就共有部分之持分較鄒秀容為多為由，主張系爭
    房地面積包括系爭停車位，而為上開之請求，是否有理由？
    ⒈原審依上訴人聲請於109年6月9日勘驗現場，並囑託臺中市
      豐原地政事務所派員測量結果，系爭停車位位在臺中市○○
      區○○段000○號地下室（下稱系爭地下室）等情，有原審勘
      驗筆錄及臺中市豐原地政事務所109年6月11日豐地二字第
      1090005443號函及所檢附之土地複丈成果圖在卷可稽（見
      原審卷第193至199頁）。
    ⒉按分別共有之各共有人，按其應有部分對於共有物之全部
      有使用收益之權，所謂應有部分，係指分別共有人得行使
      權利之比例，而非指共有物之特定部分，因此分別共有之
      各共有人，得按其應有部分之比例，對於共有物之全部行
      使權利。至於共有物未分割前，各共有人實際上劃定範圍
      使用共有物者，乃屬一種分管性質，與共有物之分割不同
      ，有最高法院57年臺上字第2387號判例可參。
      ⑴系爭地下室僅編列1個臺中市○○區○○段000○號，屬系爭房
        屋社區公共設施，主要用途為避難室、停車空間，並有
        大樓受電室及機械房位在其中，該地下室停車位並無獨
        立編列建號，亦未於共有部分之應有部分登記狀態中加
        註含停車位編號，有上訴人提出之系爭房屋登記第一類
        謄本及系爭地下室平面圖在卷足憑（原審卷第65至67頁
        、第83頁），堪認系爭停車位所在之系爭地下室，係屬
        全體區分所有權人分別共有，故全體區分所有權人應有
        部分係抽象存在於該地下室，若無約定由何共有人專用
        ，自應為全體區分所有人所共有。
      ⑵而上開所謂約定，即為上開判例所稱之「分管」，亦即
        公寓大廈管理條例第3條第5款所定「約定專用部分」，
        即將公寓大廈共用部分，約定供特定區分所有權人使用
        。是原屬分別共有性質之公寓大廈地下室，由何共有人
        得專用劃定範圍之停車位，端視區分所有權人是否訂有
        分管協議（契約）而定，約定由何區分所有權人有使用
        管理劃定範圍停車位之權利，並非以區分所有權人共同
        使用部分應有部分大小或有無移轉而定。又區分所有權
        人於購買停車位，即取得停車位專用權後，得將其停車
        位專用權出售予同一棟區分所有建物之其他區分所有權
        人；亦即得將區分所有建物（房屋）與停車位專用權分
        開買賣，為最高法院89年度台上字第1994號判決所肯認
        。此種停車位專用權之讓渡，亦為現時公寓大廈住戶間
        常見之交易，因住戶對於停車位之需求，在每個時段均
        有可能改變。上訴人取得公設持分所有權並不代表就有
        停車位使用權，且亦無任何法律規定，持分多者即一定
        有車位，況地下室車位若未有獨立所有權狀者，均係以
        分管協議方式約定使用權，並非以持分多寡區分，故上
        訴人以其公設持份比例較多主張有車位或車位使用權，
        洵屬無據。
      ⑶依上訴人所提出之系爭停車位買賣契約書所示，系爭停
        車位早於83年6月2日由原分管權利人蔡江清月出賣與鄒
        秀容，而鄒秀容為同社區區分所有權人，依上開說明，
        鄒秀容即取得系爭停車位之專用權，鄒秀容占有系爭停
        車位具有合法權源。是上訴人主張其建物共有部分權利
        範圍為3490/87042，鄒秀容共有部分權利範圍僅1000/8
        7042，系爭房地共有部分包含系爭停車位等情，自有誤
        會。
      ⑷上訴人所提出之系爭契約書中，昇旺旺公司於產權調查
        表停車位欄中記載為「無」，於標的物現況說明書（成
        屋），項次14「是否有停車位併同出售用之情形」勾選
        為「否」，林唯倫並於委託人及賣方簽章欄內親自簽名
        ，並衡諸不動產交易狀況，車位之有無，通常是重要事
        項，大多特別約定，而單獨定出車位價格者，亦多有之
        ，倘系爭房地有車位，出售價格按一般交易行情定會高
        於此售價。本件既未約明有出售系爭車停位，亦無就系
        爭停車位在買賣系爭房地時有所議價，則昇旺旺公司並
        未違反其居間人之義務，自無不完全給付之債務不履行
        責任可言，林唯倫亦無應負瑕疵擔保責任或不完全給付
        之債務不履行責任之問題，則昇旺旺公司受有之居間報
        酬及林唯倫受有之價金，均有法律上之原因，不構成不
        當得利。
    ⒊綜上，鄒秀容占有系爭停車位具有合法權源，昇旺旺公司
      並未違反其居間人之義務，林唯倫亦無應負瑕疵擔保責任
      或不完全給付之債務不履行責任之情形，昇旺旺公司受有
      居間報酬9萬9200元及林唯倫受有價金78萬9990元，均有
      法律上之原因，不構成不當得利。則上訴人請求林唯倫給
      付應減少之價金78萬9990元及利息、請求昇旺旺公司賠償
      損害及返還居間報酬計88萬9190元及利息；請求鄒秀容將
      系爭停車位騰空遷出返還，均無理由。
  ㈢綜上所述，上訴人之上開請求，均無理由，應予駁回。原審
    駁回上訴人之訴及假執行之聲請，於法並無不合。上訴意旨
    指摘原判決不當，求予廢棄改判，為無理由，應駁回其上訴
    。
  ㈣本件事實已臻明確，兩造其餘攻擊防禦方法，經審酌後均與
    結果不生影響，自勿庸一一論列，併此敘明。
六、據上論結，本件上訴為無理由，爰判決如主文。
中　　華　　民　　國　 110　　年　　4 　　月　　13 　日
       　　　　民事第七庭    審判長法　官  王  銘
　　　　　　　　                   法　官  郭妙俐
　　　　　　　　                   法　官  張國華

正本係照原本作成。
不得上訴。
　　　　　　　　                   書記官  柯孟伶

中　　華　　民　　國　　110 　年　　4 　　月　　13　　日